臺灣高等法院臺南分院刑事判決　　　　 94年度上易字第192號
上　訴　人　台灣雲林地方法院檢察署檢察官
被　　　告　乙○○○
輔　佐　人　甲　○ ○
上列上訴人因被告賭博案件，不服台灣雲林地方法院93年度簡上
字第147號中華民國94年3月7日第一審判決（聲請簡易處刑案號
：台灣雲林地方法院檢察署93年度偵字第1125號），提起上訴，
本院判決如下
　：
    主  文
上訴駁回。
    理  由
一、公訴意旨略以：被告乙○○○意圖營利，於民國（下同）93
    年2月26日起至93年3月4日止，提供雲林縣斗六市○○路78
    巷49號之場所，經營俗稱六合彩賭博，及供不特定之多數人
    在該處簽賭下注，以如附表編號所載之方式賭博牟利，嗣於
    93年3月4日17時5分許，為警持搜索票當場查獲正在簽賭之
    賭客黃吉光（另為不起訴處分），並扣得六合彩簽單23 張
    及黃吉光剛寫好之簽單1張。因認被告乙○○○犯有刑法第
    268條之意圖營利提供場所聚眾賭博及同法第266條第1項前
    段之賭博罪嫌等語。
二、按犯罪事實應依證據認定之，無證據不得認定犯罪事實；又
    檢察官就被告犯罪事實，應負舉證責任，並指出證明之方法
    ；又不能證明被告犯罪者，應諭知無罪之判決。刑事訴訟法
    第154條第2項、第161條第1項規定、第301條第1項，分別定
    有明文。
三、訊據被告乙○○○，堅決否認有公訴人所指經營六合彩之情
    事，辯稱其不識字，亦無賭博行為，並於原審辯稱：「我光
    顧雜貨店就沒有辦法了，怎麼和他們去做六合彩，我連自己
    的名字都不會寫，怎麼做六合彩。」「我只會寫數字，其他
    的我都不會。」、「警察查獲之簽單只有3張（打勾部分）
    係伊寫的，其餘均是在地上撿到的，黃吉光到現場只是為了
    要買煙，黃吉光因為要寫樂透號碼，叫伊隨便報4個號碼給
    他，黃吉光才會寫下4個號碼」等語。
四、經查本件公訴人認被告涉有賭博犯嫌，係以證人即查獲警員
    蔡清賢、劉茂良之證述及扣案之字條為據。惟查：
（一）證人即查獲警員蔡清賢於偵查中固證稱：「我們到現場時
      見到乙○○○手上抓有紅色的簽單，還有在他坐的前面那
      張桌子發現簽單，另外一位偵查員在黃吉光的手上也查獲
      簽單」等語，然其證言僅在證明查獲之扣案物品，其證明
      力詳後述，尚難逕為被告不利之認定。
（二）證人即偵辦本案的偵查員劉茂良於原審證稱「據線報指示
      ，該雜貨店內，被告有在從事賭博案簽賭六合彩的事項。
      」等語，然所謂線報，只是傳聞，無從據以認定事實。
（三）劉茂良於原審又證稱「偵查中針對開獎日像是星期二、四
      下午有人會進去那裡，當時我們不是很清楚他在做什麼，
      那時候是很明顯有人討論要簽牌的事情。」「我們有進去
      裡面買東西，人多的時候，他們都是在討論簽牌、開牌的
      事情。」「除了買東西之外，如果要簽賭的話，他們會稍
      微討論一下這張牌好不好等等的問題。」「我去的時候，
      我們在偵查當中有去買東西，有人在雜貨店內，會討論牌
      組的事情。」「我去的時候，會聽到有人說要簽連碰5支
      。」等語，然依其證述內容，僅能證明被告曾與人在上述
      雜貨店內討論要簽賭六合彩的什麼號碼，卻未曾看到有人
      向被告簽六合彩。
（四）警方於現場並未扣到傳真機，只扣到所謂「簽單」23張及
      黃吉光所簽字條1紙（包含偵查卷第12頁扣押物品清單所
      載20張簽單、簽字條1紙，以及第27頁的簽單3張），經原
      審當庭勘驗的結果，簽單內有9張紅色、10張不整齊之厚
      紙板（手寫）、4張不整齊之薄紙（手寫），另有黃吉光
      之1張厚紙板（手寫），上述23張所謂「簽單」，經證人
      劉茂良證稱是在被告雜貨店桌墊下面扣得。雖由上開簽單
      現看出其並非6個號碼之樂透所用，因此被告與黃吉光所
      謂簽樂透之說法，固不可採。然9張紅色簽單，其中8張，
      連同另外1張白色的薄紙，均記載有號碼、倍數，並均有
      「付清」字樣，且分別有「港」「香港」或者「樂透」「
      小樂透」等字樣，字跡流利，難認係不識字之被告此一鄉
      下老婦所能書寫，更可能是被告向人簽賭六合彩、民間樂
      透彩之收據。至於其餘10張厚紙板「簽單」、另外3張薄
      紙「簽單」，固有書寫若干號碼及「二星」「專車」等字
      樣，雖應係有關六合彩之簽賭事宜，然究係書寫後預備向
      他人簽賭號碼的紙張，或者是被告經營六合彩時之「簽單
      」（即他人向被告簽賭的存根，或者他人持有之簽賭收據
      ），無從判斷。若係「簽單」，因厚紙板無法複寫，則於
      開獎後雙方有爭議時，將無從比對查證。因此本於罪證有
      疑，利於被告之原則，頂多只能認定這些是被告與店內客
      人討論出來之號碼，寫在厚紙板上，預備向他人簽賭用。
      難以認定這是被告經營六合彩的簽單。
    綜上所述，依公訴人所提出之現有證據最多僅能證明被告與
    人討論簽賭六合彩，尚不能使本院形成被告有公訴人所指經
    營六合彩賭博犯行之確信，因認其犯罪不能證明。
五、原審因以不能證明被告犯罪為由，諭知無罪之判決，經核其
    認事用法均無違誤，公訴人上訴意旨指摘原判決不當，求為
    撤銷改判被告有罪，為無理由，其上訴應予駁回。
據上論結，應依刑事訴訟法第368條，判決如主文。
本案經檢察官張佩珍到庭執行職務。
中　　華　　民　　國　　94　　年　　5　 　月　　20　　日
                  刑事第六庭  審判長法　官  蔡 崇 義
                                    法　官  侯 明 正
                                    法　官  吳 永 宋
以上正本證明與原本無異。
不得上訴。
　　　　　　　　　　　　　　　　  　書記官  李 淑 華
中　　華　　民　　國　　94　　年　　5　 　月　　20　　日
